臺灣高等法院臺南分院刑事裁定
110年度抗字第298號
抗  告  人  
即  受刑人  楊世豐


上列抗告人因撤銷緩刑案件，不服臺灣雲林地方法院中華民國11
0年4月12日裁定（110年度撤緩字第13號），提起抗告，本院裁
定如下：
    主   文
抗告駁回。
    理   由
一、抗告意旨略以：
  ㈠關於釋字第777號解釋文其中第二段「88年上開規定有關刑度
    部分，與憲法罪刑相當原則尚無不符，未違反比例原則。10
    2年修正公布之上開規定，一律以1年以上7年以下有期徒刑
    為其法定刑，致對犯罪情節輕微者無從為易科罰金之宣告，
    對此等情節輕微個案構成顯然過苛之處罰，於此範圍内，不
    符憲法罪刑相當原則，與憲法第23條比例原則有違。此違反
    部分，應自本解釋公布之日起，至遲於屆滿2年時，失其效
    力。」本案，抗告人即受刑人楊世豐前經臺灣雲林地方法院
    以107年度交訴第27號刑事判決判處「楊世豐駕駛動力交通
    工具肇事，致人受傷而逃逸，處有期徒刑壹年壹月。緩刑參
    年，緩刑期間付保護管束，並應於本判決確定後之壹個月内
    ，參加法治教育肆小時。」固非無據，然依照大法官釋字第
    777號解釋，肇事逃逸之刑事處罰一律以1年以上7年以下有
    期徒刑為其法定刑，致對犯罪情節輕微者無從為易科罰金之
    宣告，對此等情節輕微個案構成顯然過苛之處罰，而抗告人
    前案中，被害人傷勢輕微，並無留下任何後遺症，且抗告人
    也與被害人達成和解，惟當時因受法定刑1年以上之制約，
    而遭判刑1年1月，已實屬過重，又今雖因酒駕再遭判處3月
    ，然該酒駕並無發生任何事故，單純遭警臨檢所查獲，酒駕
    之刑法第185條之3第1項規定，其法定刑僅處2年以下有期徒
    刑，較諸前案肇事逃逸罪其法定刑為1年以上7年以下有期徒
    刑，後案顯較為輕罪，故抗告人於緩刑期内係犯酒駕公共危
    險罪，與其經法院宣告緩刑之肇事逃逸公共危險罪相較，其
    犯罪手法及侵害法益均迥然有別，且先後二案之關聯性極為
    薄弱，自難認抗告人存有高度之法敵對意識而一再犯案，仍
    得期待抗告人藉由前揭緩刑之宣告，促使知所警惕，而無撤
    銷緩刑之必要。
  ㈡又參酌大法官釋字第796號解釋「刑法第78條第1項本文規定
    ：『假釋中因故意更犯罪，受有期徒刑以上刑之宣告者，於
    判決確定後6月以内，撤銷其假釋。』不分受假釋人是否受緩
    刑或6月以下有期徒刑之宣告，以及有無基於特別預防考量
    ，使其再入監執行殘刑之必要之具體情狀，僅因該更犯罪受
    有期徒刑以上刑之宣告，即一律撤銷其假釋，致受緩刑或6
    月以下有期徒刑宣告且無特別預防考量必要之個案受假釋人
    ，均再入監執行殘刑，於此範圍内，其所採取之手段，就目
    的之達成言，尚非必要，牴觸憲法第23條比例原則，與憲法
    第8條保障人身自由之意旨有違，應自本解釋公布之日起失
    其效力。上開規定修正前，相關機關就假釋中因故意更犯罪
    ，受緩刑或6月以下有期徒刑宣告者，應依本解釋意旨，個
    案審酌是否撤銷其假釋。」，今同樣地，本案若撤銷緩刑宣
    告，無異使得抗告人必須進去執行前案（已經大法官認定一
    律以1年以上7年以下有期徒刑為其法定刑，致對犯罪情節輕
    微者無從為易科罰金之宣告）之刑，容有違反比例原則，與
    憲法第8條保障人身自由之意旨有違，亦即在適用刑法第75-
    1條第1項第2款規定時，應更加以斟酌原宣告之緩刑是否真
    的難收其預期效果、受刑人是否真的存有高度之法敵對意識
    而一再犯案、後案犯罪之情節輕重等情，衡酌相關情況決定
    之，而非後案一經判決即予以撤銷緩刑。
二、原裁定意旨略以：
  ㈠受刑人楊世豐因犯前案，經臺灣雲林地方法院以107年度交訴
    字第27號判決判處有期徒刑1年1月，緩刑3年，緩刑期間付
    保護管束，並應於該判決確定後1個月內，參加法治教育4小
    時，於107年5月28日確定。另受刑人於緩刑期內之109年12
    月20日故意犯不能安全駕駛動力交通工具之後案，在緩刑期
    內經臺灣雲林地方法院於110年1月11日判決有期徒刑3月，
    於110年2月9日確定等情，有上開2案判決書及臺灣高等法院
    被告前案紀錄表1份在卷可稽，並經核對前、後案卷宗確認
    無訛。是受刑人確於緩刑期內因故意犯他罪，而在緩刑期內
    受6月以下有期徒刑之宣告確定，有刑法第75條之1第1項第2
    款所定情形。
  ㈡受刑人於前案肇事致人受傷而逃逸之公共危險案件，法院以
    受刑人前無犯罪前科，告訴人亦未因此受有嚴重傷害，受刑
    人並與告訴人達成和解履行和解條件，認受刑人經此教訓後
    ，當知所警惕，信無再犯之虞，併宣告緩刑3年，予受刑人
    自新之機會。受刑人卻不知心生警惕，率然於前案緩刑期間
    之109年12月20日，飲用威士忌若干後，駕駛自用小客車上
    路，且因停等紅燈時在路上睡著為警攔查，查獲時其吐氣所
    含酒精濃度達每公升0.94毫克，顯見受刑人於前案司法程序
    終結後並未記取教訓，法治觀念薄弱，實已枉負上開緩刑宣
    告之寬典。又受刑人前後案所犯罪名，均屬公共危險罪章之
    罪，所為皆係侵害公眾交通安全，並對其他用路人之生命、
    身體法益均有高度危害性。尤其酒醉駕車猶如移動之不定時
    炸彈，動輒導致他人嚴重之傷亡後果，此為目前一般社會大
    眾所具有之共識，故因酒醉而不能安全駕駛動力交通工具罪
    所侵害之公益性可謂不輕，而受刑人經測得吐氣所含酒精濃
    度高達每公升0.94毫克，違反法規範之情節，已屬重大。再
    緩刑制度設計之本旨，主要目的在鼓勵惡性較輕微之犯罪行
    為人或偶發犯、初犯得適時改過，以促其遷善，復歸社會正
    途，受刑人於前案緩刑期間，僅需消極地避免再犯，即不違
    反法院此項處遇之用意，然其主觀上明知酒後駕車行為違法
    ，卻未加克制，再犯公共危險罪，顯見受刑人之法敵對意識
    非輕，實難認為前案之緩刑宣告有何啟其自我警惕而免再犯
    之效果。
  ㈢綜上，依受刑人犯罪法益侵害之性質、違反法律規範之情節
    、主觀犯意所顯見之惡性，及未能尊重社會規範等情以觀，
    顯見受刑人恪遵法令之自我約制能力不足。認前案宣告之緩
    刑難收預期效果，而有執行刑罰之必要。聲請人聲請撤銷受
    刑人上開緩刑之宣告，於法核無不合，應予准許。
三、按刑法第75條之1第1項第2款規定：「受緩刑之宣告而有下
    列情形之一，足認原宣告之緩刑難收其預期效果，而有執行
    刑罰之必要者，得撤銷其宣告：二、緩刑期內因故意犯他罪
    ，而在緩刑期內受6月以下有期徒刑、拘役或罰金之宣告確
    定者。」。其修法理由略以：「現行關於緩刑前或緩刑期間
    故意犯他罪，而在緩刑期內受得易科罰金之有期徒刑之宣告
    者，列為應撤銷緩刑之事由，因認過於嚴苛，而排除第75條
    應撤銷緩刑之事由，移列至得撤銷之事由，俾使法官依被告
    再犯情節，而裁量是否撤銷先前緩刑之宣告；其次，如有前
    開事由，但判決宣告拘役、罰金時，可見行為人仍未見悔悟
    ，有列為得撤銷緩刑之事由，以資彈性適用……」。是檢察官
    依刑法第75條之1第1項規定聲請撤銷緩刑，除須符合該條各
    款之要件外，本條並採裁量撤銷主義，賦予法院撤銷與否之
    權限，特於第1項規定實質要件為「足認原宣告之緩刑難收
    其預期效果，而有執行刑罰之必要」，供作審認之標準。亦
    即於上揭「得」撤銷緩刑之情形，法官應依職權本於合目的
    性之裁量，妥適審酌受刑人所犯前後數罪間，關於法益侵害
    之性質、再犯之原因、違反法規範之情節是否重大、受刑人
    主觀犯意所顯現之惡性及其反社會性等情，是否已使前案原
    為促使惡性輕微之被告或偶發犯、初犯改過自新而宣告之緩
    刑，已難收其預期之效果，而確有執行刑罰之必要，並就具
    體個案情形，衡酌原宣告之緩刑是否難收其預期之效果，而
    確有執行刑罰之必要，資以決定該緩刑宣告是否應予撤銷。
四、經查：
  ㈠抗告人即受刑人楊世豐前述所犯前案，於107年5月28日確定
    ，緩刑期間應自107年5月28日至110年5月27日。又所犯後案
    在緩刑期間內之109年12月20日所犯，於110年2月9日確定等
    情，有上開各案判決書及臺灣高等法院被告前案紀錄表在卷
    可稽，是抗告人確於緩刑期內因故意犯他罪，而在緩刑期內
    受6月以下有期徒刑之宣告確定。
  ㈡抗告人前因肇事逃逸，經原審法院判處罪刑並給予緩刑宣告
    ，當已深刻體悟參與道路交通具有高度危險性，應嚴守交通
    規則，不應於酒後駕車，並珍惜法院給予之緩刑寬典，記取
    教訓，切勿重蹈覆轍。詎其竟無視政府及媒體有關「醉不上
    道」、「酒後代駕」等觀念之大力宣導，於緩刑期內於酒後
    駕駛自用小客車行駛於公路，再犯罪質相近之後案，侵害相
    同社會法益，危及公眾往來安全，顯見其仍心存僥倖，未因
    前案之偵審程序及刑之宣告而惕勵自省，據其犯罪性質、違
    法情形、顯現之主觀惡性及反社會性等情以觀，顯不符「緩
    刑制度係為促使惡性輕微之被告或偶發犯、初犯改過自新而
    設，期其經此教訓，當知所惕勵」之本旨。原審斟酌抗告人
    之具體犯行，認抗告人於前案肇事逃逸之緩刑期間內，本應
    謹守法治，改過遷善，竟於前案宣告緩刑後，猶為罪質相近
    之酒後駕車公共危險犯行，危害公共安全，顯見其守法觀念
    薄弱，未因前案給予緩刑宣告而知所警惕、改過自新，足認
    原宣告之緩刑難收其預期效果，有賴刑之執行以矯治其反社
    會性格之必要，而撤銷抗告人之緩刑宣告，核與刑法第75條
    之1第1項第2款之規定相符。
  ㈢又緩刑期間，尤應循規蹈矩，謹守法度。抗告人在緩刑期間
    即不應有酒後駕駛動力交通工具之故意違法行為。且依國內
    學者研究文獻顯示，酒後駕車，當酒精濃度在呼氣中超過每
    公升0.25毫克，便會產生複雜技巧障礙以及駕駛能力變壞之
    行為或狀態，對光、聲刺激之反應時間延長，致無法正確判
    斷距離和速度，當發現車前狀況，從眼睛看到、大腦接收進
    行判斷、到作出煞車之行動過程，已較正常狀況下遲緩數秒
    ，而增加較長之反應時間及煞停車輛所需之距離，此時肇事
    率係未飲酒之2倍。為維護大眾用路安全，理當「酒後不開
    車、開車不喝酒」，而抗告人吐氣酒精濃度既高達每公升0.
    94毫克，仍駕駛自用小客車上路，且酒後駕駛自用小客車，
    其對公眾安全之危害性，遠高於酒後騎乘機車對其他用路人
    往來安全之威脅，自屬重大違反緩刑期間謹守法度之行為，
    實不得以其所犯之後案顯較前案為輕，而遽謂原審裁定有裁
    量濫用之情事。
  ㈣茲斟酌抗告人前、後案所犯罪名，不論是針對個人或社會法
    益，均屬公共危險罪章之罪，均有高度危害性。尤其酒醉駕
    車動輒導致他人嚴重之傷亡後果，邇來尤為社會大眾普遍撻
    伐，此罪名對於公權力對社會公共法益保障之表彰具有相當
    程度之意義，司法機關於審酌酒駕案件所致實質或潛在之危
    害自應審慎視之。抗告人於緩刑期間內再犯駕駛動力交通工
    具而吐氣所含酒精濃度達每公升0.25毫克以上之罪，顯見其
    於前案司法程序終結後並未記取教訓，並非屬偶發性、初犯
    之犯罪，且法治觀念薄弱，無視個人犯罪行為對國家社會造
    成之危害，惡性非輕，其違反法規範之情節已屬重大，法院
    欲促抗告人知所自新，而於前案關於肇事逃逸罪部分諭知緩
    刑宣告，抗告人僅需消極地避免再犯，即不違反法院此項處
    遇之用意，然其卻因無法拒絕酒精誘惑，再犯不能安全駕駛
    動力交通工具罪，實難認為前案之緩刑宣告有何啟其自我警
    惕而免予再犯之效果。
  ㈤綜上所述，經依比例原則加以考量後，本件前案所欲抗告人
    改過自新而宣告之緩刑，應已無法收預期之效果，而難再促
    其反省、警惕，抗告人恣意違反法規範，顯見其法治觀念薄
    弱，自身反省能力不足。從而，本件原審認檢察官之聲請為
    正當，依刑法第75條之1第1項第2款之規定，裁定將抗告人
    之緩刑宣告撤銷，核無不合，抗告人猶執前詞提起抗告，其
    抗告為無理由，應予駁回。
據上論斷，應依刑事訴訟法第412條，裁定如主文。　
中　　華　　民　　國　　110 　年　　4 　　月　　26　　日
                  刑事第二庭    審判長法　官  陳顯榮 
                                      法　官  黃裕堯
                                      法　官  陳弘能
以上正本證明與原本無異。
不得再抗告。
　　　　　　　　　　　　　　　　　　　書記官  許雅華
中　　華　　民　　國　　110 　年　　4 　　月　　26　　日